【裁判字號】    99,台上,1299
【裁判日期】    990304
【裁判案由】    違反懲治走私條例等罪
【裁判全文】
最高法院刑事判決            九十九年度台上字第一二九九號
上  訴  人  甲○○
            乙○○
            丙○○
            丁○○
            戊○○
            己○○
            庚○○
共      同
選任辯護人  薛西全律師
            劉妍孝律師
            邱國逢律師
上列上訴人等因違反懲治走私條例等罪案件，不服台灣高等法院
高雄分院中華民國九十八年十一月三十日第二審判決（九十八年
度上訴字第一一三四號，起訴案號：台灣高雄地方法院檢察署九
十六年度偵字第三０九四四、三二二三七號），提起上訴，本院
判決如下：
    主  文
上訴駁回。
    理  由
按刑事訴訟法第三百七十七條規定：上訴於第三審法院，非以判
決違背法令為理由，不得為之；是提起第三審上訴，應以原判決
違背法令為理由，係屬法定要件。如果上訴理由書狀並未依據卷
內訴訟資料具體指摘原判決不適用何種法則或如何適用不當，或
所指摘原判決違法情事，顯與法律規定得為第三審上訴理由之違
法情形不相適合時，均應認其上訴為違背法律上之程式，予以駁
回。本件原判決認定上訴人甲○○、乙○○、丙○○、丁○○、
戊○○、己○○、庚○○分別有其事實欄及援引為事實一部之附
表所載走私犯行，因而撤銷第一審關於上訴人等科刑之判決，改
判仍論渠等以共同犯走私罪；甲○○、己○○共七罪（附表編號
1至7），各處有期徒刑三月（附表編號1、2部分均減為有期徒刑
一月又十五日）；並定應執行之刑甲○○有期徒刑一年二月、己
○○有期徒刑一年；乙○○一罪（附表編號4 ），處有期徒刑三
月；丙○○二罪（附表編號6、7），各處有期徒刑三月，定應執
行之刑有期徒刑四月；丁○○四罪（附表編號4至7），均累犯，
各處有期徒刑四月，定應執行之刑有期徒刑一年；戊○○三罪（
附表編號1至3），各處有期徒刑三月（附表編號1、2部分均減為
有期徒刑一月又十五日）；定應執行之刑有期徒刑四月，緩刑三
年；庚○○一罪（附表編號7 ），處有期徒刑三月；復皆為相關
從刑之宣告。已詳敘其所憑證據及認定之理由。俱有卷存資料可
資覆按。上訴人等上訴意旨略稱：(一)、國立海洋科技大學並未敘
明參與本件鑑定過程之教授，其學經歷及有何漁業專長，復未提
出該鑑定之研討紀錄，其鑑定應無證據能力，原判決採為論斷依
據，有違證據法則。(二)、原判決援採國立編譯館審查出版之海事
職校漁具漁法（中冊）之文書證據，資為伊等有罪之論據，然未
提示予伊等辨識，並給予辯論證據證明力之機會，亦有未當。(三)
、本件並無證據足證伊等有何犯意聯絡與行為分擔，原判決卻論
伊等為共同正犯，同有未洽云云。
惟查：證據之取捨與事實之認定，為事實審法院之職權，倘其採
證認事並不違背經驗、論理法則，又於判決理由內論敘其判斷之
理由，即不得任意指為違法。原判決依憑上訴人等關於如原判決
上揭附表編號所示時、地，搭乘「穩成號」漁船出港，嗣該漁船
裝載如各該編號所載均逾一千公斤之漁貨進港遭查獲之供述，證
人即執行安檢之海巡人員陳子威之證詞、國立高雄海洋科技大學
鑑定意見、行政院農業委員會漁業署漁二字第０九七一二０七九
一六號函及其所附「穩成號」漁船歷次返港拍攝照片、漁船進出
港申請書、進港漁獲紀錄、小港區漁會臨海新村魚市場進貨表、
出港船員名冊、漁船漁獲責付切結書、漁船載運漁產品是否自行
捕獲諮詢表、漁獲淨重列表、歷次查獲現場漁船及漁貨照片、歷
次航程航跡圖顯示經緯度等證據資料，指出「穩成號」漁船裝載
之漁貨，係以紙箱包裝，外面加套布袋，除編號3 航次漁獲量多
達六十二噸，與當次實際捕撈作業僅約十三日明顯不合比例外，
其餘各航次漁獲物之組成，過於單純，且不見下雜魚，不符合拖
網常態，而花枝、軟絲、剝皮魚、蟹管肉等均已加工處理，甚或
於保力龍底襯上排列整齊再以塑膠膜加封，與一般拖網漁獲於進
港前，當無花費時間先行分類加工之常態處理方式亦相悖離等情
，予以綜合判斷。認定上開漁貨非自行捕獲，而係上訴人等走私
入境，渠等確有本件共同私運管制物品進口逾公告數額犯行。所
為論斷，核屬事實審採證認事適法職權之行使，與經驗、論理法
則無違，要難指為違法。又共同實行犯罪行為，在合同意思範圍
內，相互利用他人之行為，以達其犯罪之目的，原不必每一階段
均參與，祇須分擔犯罪行為之一部，即應對於全部所發生之結果
共同負責。而共同正犯之意思聯絡，不限於事前有所協議，於行
為當時，基於相互之認識，以共同犯罪之意思參與者，亦無礙於
共同正犯之成立。原判決以甲○○為「穩成號」漁船船長綜理船
務，丙○○、己○○、乙○○、戊○○、庚○○分別係該漁船之
輪機員及船員，丁○○則為該漁船廚師，自當知悉該漁船相關之
航程，並參與捕撈載運漁貨或提供捕撈載運人員餐飲，彼等對接
駁私運鉅量漁貨之重要事務，衡情應均知悉並共同參與，相互間
顯有犯意聯絡及行為分擔，因而論以共同正犯，於法亦無違誤。
至上訴意旨雖指渠等於原審爭執國立高雄海洋科技大學鑑定為無
證據能力；復以原審未於審判期日提示國立編譯館審查出版海事
職校漁具漁法（中冊）之文書證據，洵屬不當等詞。然原判決已
說明國立高雄海洋科技大學之鑑定意見係由該校漁業生產與管理
系教師，就「穩成號」漁船歷次進港時之漁貨、當時漁船設備是
否有捕漁跡象，以及如何判斷是否確實有捕漁之過程，參考行政
院農委會漁業署前揭函件、現場漁船設備及漁獲照片予以合議討
論，並依拖網漁船作業常態、目前資源狀況、拖網漁獲對象及漁
獲組成、拖網一般漁獲處理諸端，析論其是否合理或符合一般常
態等情，所作成之綜合結論，有該大學民國九十八年五月五日海
科大漁字第０九八０００四三八一號函及所附鑑定意見，暨九十
八年十月十六日海科大漁字第０九八００一０三八０號函存卷可
按，認該大學業就鑑定過程及結果以書面詳細報告，合於刑事訟
訴法第二百零八條規定，而據為認定有證據能力之憑據。況原審
依航程紀錄器，直接傳輸至電腦所繪製之航跡圖，涵蓋該漁船歷
次航程所示經、緯度，參酌漁船撈捕作業之時間、撈捕之魚種、
數量、船上人力及魚貨包裝情形，已足為上訴人等犯罪之堅強論
據，是縱捨上開鑑定報告及國立編譯館審查出版海事職校漁具漁
法（中冊）文書而不採，亦不影響渠等犯罪之成立。上訴意旨，
徒就原審採證認事職權之適法行使，及原判決已說明之事項為任
意指摘，復未依據卷證資料就原判決如何違背法令為具體表明，
任持己見，而重為事實之爭執，核與法律規定得為第三審上訴理
由之違法情形，不相適合。其等上訴，為違背法律上之程式，均
應予駁回。
據上論結，應依刑事訴訟法第三百九十五條前段，判決如主文。
中    華    民    國  九十九  年    三    月    四    日
                      最高法院刑事第八庭
                          審判長法官  洪  文  章
                                法官  王  居  財
                                法官  郭  毓  洲
                                法官  黃  梅  月
                                法官  邱  同  印
本件正本證明與原本無異
                                      書  記  官
中    華    民    國  九十九  年    三    月    九    日
                                                     Ｍ

司法院資訊處製作；財團法人民間司法改革基金會備份。
